【裁判字號】    92,上易,1291
【裁判日期】    921021
【裁判案由】    恐嚇取財等
【裁判全文】
臺灣高等法院臺中分院刑事判決                  九十二年度上易字第一二九一號
  上訴人即被告  丁○○
  選任辯護人    黃嘉明
右上訴人因恐嚇取財等案件，不服臺灣臺中地方法院九十一年度易字第二九一六號中
華民國九十二年五月十四日第一審判決（起訴案號：臺灣臺中地方法院檢察署九十一
年度偵字第一四三一一號、第一六一二九號），提起上訴，本院判決如左：
      主  文
原判決關於丁○○部分撤銷。
丁○○共同連續意圖為自己不法之所有，以恐嚇使人將本人之物交付，累犯，處有期
徒刑壹年肆月，扣案之六角鈑手貳支沒收。
      事  實
一、丁○○曾因偽造文書案件，經臺灣彰化地方法院判處有期徒刑四月確定，民國（
    下同）九十一年一月二十二日執行完畢，仍不知悔改。緣甲○○（業經原審判決
    確定）起意竊取他人之汽車向車主（及使用人）勒索金錢花用，而透過跳蚤雜誌
    （公訴人誤認為跳蚤市場）之廣告，向不詳姓名人購得陳君瑋、梁進中之存摺及
    提款卡（陳君瑋部分嘉義彌陀郵局第00000000000000帳號，梁進
    中部分富邦銀行第00000000000000帳號，陳、梁二人均由檢察官
    另行偵辦），以備接受車主匯付贖款；嗣丁○○見有利可圖，竟與甲○○共同基
    於意圖為自己不法所有之概括犯意，自九十一年六月二十一日起，連續由丁○○
    以機車載甲○○至現場把風，由甲○○持可充作兇器使用之六角鈑手動手竊取自
    用小客車，得手後將車駛離現場，嗣即依車上留存之資料，以電話向車主恐嚇稱
    ：「如不給付贖款，會把車輛解體或燒毀」等語，使車主心生畏懼，而依指示將
    金錢匯入所指定之陳君瑋、梁進中帳戶，其犯罪時間、地點、被害人及取得之贖
    款詳如附表所示（其中編號三部分未及指定帳戶及取得贖款），所得之匯款，即
    由丁○○、甲○○提領後朋分花用。嗣經警員循線將甲○○鎖定為提領贖款之人
    ，而於九十一年七月二十二日下午六時許，在臺中市○區○○路二二九巷四號查
    獲甲○○，並於臺中市○區○○路二二九巷四號七樓之一甲○○之住處，起獲甲○○所有，供竊取附表所示汽車所用之六角鈑手二支（另有砂輪機、固定鉗等，
    非供竊取附表所示汽車所用之物），並於同年八月十四日下午三時許，在臺中市
    南屯區○○街二一０巷一弄一號查獲丁○○（另起獲沾有安非他命殘渣之袋子等
    物）。
二、案經臺中市警察局第五分局報請臺灣臺中地方法院檢察署檢察官偵查起訴。
      理  由
一、訊之上訴人即被告（下稱被告）丁○○矢口否認有何犯行，辯稱：我只是曾在九
    十一年六月二十一日載甲○○到成功嶺附近，但當時不知道甲○○是在偷車；同
    年七月間甲○○曾叫我去領錢，但我不知錢的來源，甲○○所說的均與事實不符
    云云。
二、惟查：
  (一)被告確曾於附表所示之時間擔任把風工作，由甲○○持六角鈑手竊盜汽車後，向
    車主勒索錢財，此已據共犯甲○○供稱：「丁○○從九十一年六月二十一日左右
    開始和我去偷車，他騎機車載我到犯案現場。由我下車去偷車，他在機車上把風
    看有沒有人，：：：」、「我記得第一次是九十一年六月二十一日在成功嶺，一
    次是九十一年七月二日在沙鹿鎮○○路，一次是在九十一年七月十六日在沙鹿鎮
    中興莊六三號，共三件（按即本件附表所示）；是由他在場把風，我拿六角扳手
    行竊，這三件勒贖我們兩人都有打電話向被害人勒贖，成功嶺那一件是丁○○去
    領錢其他都是我去領錢，這三件勒贖的錢因為他有欠我錢所以他拿的比較少」、
    「成功嶺那一件一萬五千元丁○○只有拿四千元，沙鹿有一件兩萬元丁○○只有
    拿七千到八千元，另一件沒有得逞，所以沒有給他」（一四三一一號偵查卷第一
    四０頁、第一四二頁）、「他（指被告）就是在場把風而已沒有下場偷車，有一
    次分給金額四千元，有一次給七千或八千元」（同上卷第二一九頁）等情，核經
    大致相符，且前後所供亦尚稱一致；即使被告於偵查中亦供稱：「我不知道他在
    偷車，他只叫我騎車載他去，地點是在成功嶺」、「他開車（指載甲○○到成功
    嶺後，何某自已開車回來），我不知道車子是如何來的」云云（一四三一一號偵
    查卷第一四０頁），惟被害人乙○○之汽車係在九十一年六月二十一日下午五時
    左右停放在失竊地點，翌（二十二）日上午八時接獲勒贖電話（一四三一一號偵
    查卷第二十三頁正面及背面），扣除作案後將汽車駛往他處之時間，甲○○顯然
    係利用深夜及凌晨人車稀少之時段竊取陳順忠之汽車，被告於人車稀少之時段載
    甲○○持六角鈑手竊車，並任由甲○○獨自駕駛他人之汽車返回，所辯不知甲○○是在竊車云云，違反事理殊甚，不足採信，應以甲○○於偵查中所供為可信。
  (二)乙○○、陳抮君、丙○○遭竊車後，接獲恐嚇勒贖電話，指定匯款至陳君瑋、梁
    進中之帳戶等各節，亦經乙○○、陳抮君、丙○○指訴甚詳（一四三一一號偵查
    卷第十三頁、第二十三頁、第二十九頁，原審卷第七一頁、第七二頁），並有車
    輛竊盜、車牌失竊資料個別查詢報表（同上偵查卷第十四頁、第二十四頁、第三
    十一頁）、郵政國內匯款單（同上卷第十五頁）、郵局存摺內頁影本（同上卷第
    二十六頁）在卷可資佐證，被告所辯不足採信，其犯行堪以認定。
三、扣案之六角鈑手質地堅硬，持以攻擊他人，自足以對他人之生命、身體構成威脅
    ，自屬兇器。被告與甲○○共同持以行竊，核被告所為，係犯刑法第三百二十一
    條第一項第三款之攜帶兇器竊盜罪，恐嚇汽車車主及使用人贖車部分，另犯同法
    第三百四十六條第一項之恐嚇取財罪（附表編號一、二勒索部分）、及同條第三
    項、第一項之恐嚇取財未遂（附表編號三部分）。被告與甲○○間就上述犯行，
    均有犯意之聯絡與行為之分擔，為共同正犯。被告先後多次攜帶兇器竊盜、恐嚇
    取財既遂、及未遂之行為，時間緊接，犯罪構成要件相同，顯係基於概括犯意反
    覆為之，為連續犯，應依刑法第五十六條之規定，分別論以攜帶兇器竊盜罪，及
    恐嚇取財罪，並依法加重其刑；所犯攜帶兇器竊盜，及恐嚇取財二罪間，有方法
    結果之牽連關係，應從一重之恐嚇取財既遂罪處斷。被告前因偽造文書案件，經
    臺灣彰化地方法院判處有期徒刑四月確定，九十一年一月二十二日執行完畢，此
    有臺灣臺中地方法院檢察署刑案資料查註紀錄表及臺灣高等法院被告全國前案紀
    錄表一份在卷可證，被告於五年內再犯本件有期徒刑以上之罪，為累犯，應依刑
    法第四十七條之規定，遞加重其刑。
四、原審對被告論罪科刑雖非無見，惟：(一)除本判決附表外，原審認被告另涉原判決
    附表一編號二、三、五、六、九、十一、十二、十四、十六所示之犯行。經查，
    被告丁○○被訴與甲○○所共犯之各該部分犯行，始終為被告丁○○所堅決否認
    ，甲○○雖迭據供稱各該部分犯行被告丁○○均有參與，然關於被告丁○○確否
    曾共同參與各該部分之犯行及如何分贓，甲○○於偵審中所供不一（第一四三一
    一號偵查卷第五九頁、第六十頁，第一四０至一四二頁，原審卷第一一二頁、第
    一一三頁、第一三七頁、第一三八頁，第一七六頁、第一八一頁），尤以甲○○
    於偵查中經公訴人予以隔離訊問，業據供稱其係因被告丁○○在旁致不敢說實話
    ，並供明：「我記得第一次是九十一年六月二十一日在成功嶺，一次是九十一年
    七月二日在沙鹿鎮○○路，一次是在九十一年七月十六日在沙鹿鎮中興莊六三號
    ，共三件，：：：」等語至詳（第一四三一一號偵查卷第一四二頁），關於其所
    供被告丁○○亦共同參與原判決附表一編號二、三、五、六、九、十一、十二、
    十四、十六等部分之犯行，殊難予以採信。至趙宏偉、戊○○（起訴書附表編號
    十二、十四之被害人）二人雖於原審時指稱被告的聲音即係打電話勒贖之人（原
    審卷第七四頁、第一八０頁），但趙宏偉汽車遭竊及被恐嚇之時間是九十一年七
    月十六日，戊○○則是在九十一年七月二十日遭竊車，距彼等在九十二年四月三
    十日、九十二年一月二十九日在原審當庭辨認被告之聲音當時，已有數月之久，
    一般人在電話中之聲音與本人現場發音之音質本即存有差異，加計人類記憶易因
    時間之經過而趨於模糊之因素，實難期趙宏偉、戊○○之指證正確無誤；本件無
    法認被告除本判決附表所示外，另涉其餘竊盜及恐嚇取財犯行，原審逕認被告另
    涉原判決附表一編號二、三、五、六、九、十一、十二、十四、十六部分之犯行
    ，自有未洽。(二)相對於甲○○所處之刑，原審對被告量處有期徒刑四年八月，失
    之畸重，以上均有未洽。被告上訴仍執陳詞否認犯罪，雖無理由，惟原審判決既
    有可議之處，自應由本院將原審判決關於被告部分撤銷改判；爰審酌被告之素行
    ，以竊車之方式恐嚇車主取贖，對於社會治安、經濟秩序所生危害程度非輕，及
    其犯後態度等一切情狀，量處如主文第二項所示之刑。扣案之六角鈑手二支係共
    犯甲○○所有，供竊取本判決附表所示汽車所用之物，此業經甲○○供明在卷（
    一四三一一號偵查卷第一四二頁），併依刑法第三十八條第一項第二款宣告沒收
    。
五、依刑事訴訟法第三百六十九條第一項前段、第三百六十四條、第二百九十九條第
    一項前段、刑法第二十八條、第五十六條、第三百二十一條第一項第三款、第三
    百四十六條第一項、第五十五條、第四十七條、第三十八條第一項第二款、罰金
    罰鍰提高標準條例第一條前段，判決如主文。
本案經檢察官己○○到庭執行職務。
中      華      民      國      九十二      年      十    月   二十一   日
                                    臺灣高等法院臺中分院刑事第十庭
                                          審判長法  官林  照  明
                                                法  官  蔡  名  曜
                                                法  官  王      銘
右正本證明與原本無異。
不得上訴。
                                                書記官  王  麗  珍
中      華      民      國      九十二   年       十      月   二十三   日
                                                                        Ａ
附表
┌──┬───┬────────┬────┬────┬────┬───┐
│    │行竊時│                │車    號│用車人  │勒贖金額│      │
│編號│間（年│行竊時間        ├────┼────┼────┤匯款時│
│    │月日）│                │廠    牌│被恐嚇人│得款金額│      │
├──┼───┼────────┼────┼────┼────┼───┤
│    │910621│臺中縣烏日鄉三和│H5-1158 │乙○○  │15,000元│      │
│  │晚間至│村成功東路來來洗├────┼────┼────┤910622│
│    │翌日間│衣店前          │三陽    │乙○○  │15,000元│      │
├──┼───┼────────┼────┼────┼────┼───┤
│    │910701│臺中縣沙鹿鎮六路│CP-5091 │陳抮君  │50,000元│      │
│  │晚間至│里南陽路二二九號├────┼────┼────┤910702│
│    │翌日間│對面            │三陽    │陳母    │20,000元│      │
├──┼───┼────────┼────┼────┼────┼───┤
│    │910716│臺中縣沙鹿鎮中興│M3-1511 │丙○○  │10,000元│      │
│  │      │                ├────┼────┼────┤  無  │
│    │凌晨  │莊六三號        │三陽    │丙○○  │無      │      │
└──┴───┴────────┴────┴────┴────┴───┘
 （即起訴書、原審判決附表編號一、四、十三所示）
                                                                        Ａ


司法院資訊處製作；財團法人民間司法改革基金會備份。
